【裁判字號】    99,交聲,2609
【裁判日期】    990726
【裁判案由】    聲明異議
【裁判全文】
臺灣臺中地方法院交通事件裁定        99年度交聲字第2609號
原處分機關  交通部公路總局臺中區監理所
聲明異議人
即受處分人  甲○○
上列聲明異議人即受處分人因違反道路交通管理處罰條例案件，
對於交通部公路總局臺中區監理所民國99年6月1日所為之處分（
中監違字第裁60-GF0000000裁決書）聲明異議，本院裁定如下：
    主    文
原處分撤銷。
甲○○汽車駕駛人，行經有燈光號誌管制之交岔路口闖紅燈，處
罰鍰新臺幣貳仟柒佰元，並記違規點數點。
    理    由
一、原處分機關略以：聲明異議人即受處分人（下稱受處分人）
    甲○○於民國99年1月16日下午3時55分許，駕駛車牌號碼
    1708-LB號自用小客車，行經臺中市○區○○路與育樂街口
    處，因「車禍肇事致人受傷闖紅燈」之違規，遭臺中市政府
    警察局第二分局員警依違反道路交通管理處罰條例第53條第
    1項當場舉發，受處分人於99年2月2日到案陳述意見後，原
    處分機關另以函文指示受處分人應於99年3月12日前繳納最
    低罰鍰新臺幣（下同）2,700元，然受處分人未於99年3月12
    日前繳納，原處分機關於99年6月1日，遂依違反道路交通管
    理事件統一裁罰標準表規定，認受處分人逾越應到案期限60
    日以上，而裁處受處分人罰鍰4,000元，並記違規點數3點，
    並無違誤等語。
二、聲明異議意旨略以：受處分人前因另案申訴駕照遭吊銷之案
    件，導致本案罰單延誤時間，請求由承辦人員重新開立本案
    罰單，依有駕照闖紅燈違罰之正常金額，而非無駕照闖紅燈
    之加重罰鍰等語。
三、按「汽車駕駛人，行經有燈光號誌管制之交岔路口闖紅燈者
    ，處新臺幣1,800元以上5,400元以下罰鍰。前項紅燈右轉行
    為者，處新臺幣600元以上1,800元以下罰鍰」、「汽車駕駛
    人有同條例第53條情形者，除依原條例處罰鍰外，並記違規
    點數3點。」，道路交通管理處罰條例第53條、第63條第1項
    第3款分別定有明文。次按本條例所定罰鍰之處罰，受處罰
    人接獲違反道路交通管理事件通知單後，於15日內得不經裁
    決，逕依第92條第3項之罰鍰基準規定，向指定之處所繳納
    結案；不服舉發事實者，應於15日內，向處罰機關陳述意見
    ；其不依通知所定期限前往指定處所聽候裁決，且未依規定
    期限繳納罰鍰結案或向處罰機關陳述意見者，處罰機關得逕
    行裁決之，道路交通管理處罰條例第9條第1項亦有明定。另
    依違反道路交通管理事件統一裁罰基準及處理細則第2條之
    違反道路交通管理事件統一裁罰基準表，及同細則第44條規
    定，違反道路交通管理事件行為人，未依規定自動繳納罰鍰
    ，或未依規定到案聽候裁決，處罰機關應依基準表於通知單
    送達且逾越應到案期限60日之3個月內，逕行裁決之。但警
    察機關管轄部分，應於通知單送達且逾越應到案期限之3個
    月內，逕行裁決之。由上規定可知，舉發通知單上記載「應
    到案日期」之目的，係予行為人得遵期到案繳交罰款，或使
    其對違規之行為有陳述、爭執之機會，是倘被舉發人業於舉
    發違反道路交通管理事件通知單所載應到案期限內到案陳述
    並表示不服舉發，經處罰機關調查後（如向該管舉發機關查
    證），認原舉發處分核無不合，自應以被舉發人於期限內到
    案之情形，逕行裁處最低額罰鍰，尚不得以法無明文之行政
    作為，另行發函指定被舉發人應於特定期間內繳款，否則即
    再處以較高額罰鍰。
四、經查：
(一)、本件受處分人甲○○於99年1月16日15時55分許，駕駛車牌
    號碼1708-LB號自用小客車，行經臺中市○區○○路與育樂
    街設有燈光號誌管制之交岔路口時，因有闖紅燈之違規行為
    ，經臺中市警察局第二分局員警調閱現場路口監視系統而當
    場舉發，此為受處分人所不否認，亦有臺中市警察局中市警
    交字第GF0000000號舉發違反道路交通管理事件通知單、臺
    中市警察局第二分局99年2月8日中分二警交字第0990003847
    號函文暨所附路口監視系統擷取畫面4張在卷可稽。基此，
    本件受處分人於行駛至紅燈停止線之前，號誌既已轉為紅燈
    ，受處分人未停車仍向前行駛，其確有闖紅燈之違規行為，
    要無疑義。
(二)、依據上開舉發違反道路交通管理事件通知單上所載應到案日
    期為99年2月2日，而受處分人係於同日前往臺中區監理所臺
    中市監理站陳述意見表示違規事實舉發有誤等情，亦有臺中
    市警察局中市警交字第GF0000000號舉發違反道路交通管理
    事件通知單、臺中區監理所臺中市監理站交通違規案件陳述
    書在卷可稽，是以受處分人已在應到案日期之99年2月2日到
    案陳述意見，並聽候裁決之事實，堪可認定。是以，如原舉
    分機關經調查後，認違規事實無訛，自應以被舉發人於期限
    內到案之情形，逕予裁處最低額罰鍰之2700元。惟原處分機
    關於受處分人在99年2月2日到案陳述意見後，又於99年2月2
    3日發函要求受處分人應於99年3月12日前繳納最低額罰鍰（
    即2,700元），並稱如不服裁決，應於99年3月12日前洽原處
    分機關開立裁決書等語，嗣原處分機關於99年6月1日，再以
    受處分人未於99年3月12日前繳罰緩，且逾越應到案期限60
    日以上未繳納罰鍰，而裁處較高額之罰鍰4,000元，並記違
    規點數3點（見卷附之交通部公路總局臺中區監理所99年2月
    23日中監自字第0990006201號函及交通部公路總局臺中區監
    理所99年6月1日中監違字第裁60-GF0000000裁決書），此無
    異無視於受處分人前因信賴臺中市警察局中市警交字第GF00
    00000號舉發違反道路交通管理事件通知單上所載之99年2月
    2日應到案日期，並於應到案日期當日到案陳述意見之事實
    ，而另創設一99年3月12日之到案日期，而以受處分人未於
    99年3月12日前到案繳納罰鍰且逾99年3月12日期限60日以上
    ，而裁罰最高罰鍰，於法應屬無據。是以，原處分機關以受
    處分人未於應到案期限60日以上繳納罰鍰而裁罰受處分人最
    高罰鍰之4000元，應有違誤。
五、綜上所述，本件受處分人確有於上開時間、地點，駕駛自用
    小客車行經有燈光號誌管制之交岔路口闖紅燈之違規行為，
    受處分人聲明異議意旨雖無理由，惟原處分既有上開違法，
    自應由本院將原處分撤銷，爰依道路交通管理處罰條例第53
    條第1項、第63條第1項第3款，諭知受處分人罰鍰2,700元，
    並記違規點數3點，以資適法。
據上論結，應依道路交通管理處罰條例第87條第2項，道路交通
案件處理辦法第20條前段，裁定如主文。
中    華    民    國    99    年    7    月    26  日
                      交通法庭  法  官  李慧瑜
上正本證明與原本無異。
如不服本裁定應於送達後五日內向本院提出抗告狀。
                                書記官  張雅慧
中    華    民    國    99    年    7    月    26  日

司法院資訊處製作；財團法人民間司法改革基金會備份。
